【裁判字號】    98,家聲,271
【裁判日期】    980716
【裁判案由】    變更子女姓氏
【裁判全文】
臺灣板橋地方法院民事裁定             98年度家聲字第271號
聲  請  人  乙○○
            丙○○
            丁○○
上  三  人
法定代理人  甲○○
上列當事人間請求變更子女姓氏事件，本院裁定如下：
    主  文
聲請人乙○○、丙○○、丁○○之姓氏准予變更為母姓之「陳」
姓。
聲請程序費用由聲請人負擔。
    理  由
一、按有下列各款情形之一，且有事實足認子女之姓氏對其有不
    利之影響時，父母之一方或子女得請求法院宣告變更子女之
    姓氏為父姓或母姓：一、父母離婚者。二、父母之一方或雙
    方死亡者。三、父母之一方或雙方生死不明滿三年者。四、
    父母之一方曾有或現有未盡扶養義務滿二年者，民法第1059
    條第5 項有明文規定。又姓氏屬姓名權而為人格權之一部分
    ，具有社會人格之可辨識性，與身分安定及交易安全有關外
    ，姓氏尚具有家族制度之表徵，故賦予父母之選擇權，惟因
    應情勢變更，倘有事實足認子女之姓氏對其有不利之影響時
    ，父母之一方或子女自得請求法院宣告變更子女之姓氏為父
    姓或母姓。
二、本件聲請意旨略以：聲請人乙○○、丙○○、丁○○之父潘
    嘉榮、母甲○○於民國94年4 月8 日協議離婚，並約定聲請
    人均由其母監護，惟聲請人之父於離婚後，並未善盡為人父
    之責，僅偶爾打電話關心聲請人，並斷斷續續給付聲請人扶
    養費，對聲請人均不聞不問，致聲請人生活陷入困境，此外
    ，家中經常有人打電話來找聲請人之父討債，已使聲請人乙○○、丙○○、丁○○困擾不已；聲請人自幼均與其母同住
    ，並由其母扶養長大，為使聲請人融入其母娘家之生活及取
    得家族認同，故請求法院准予變更聲請人乙○○、丙○○、
    丁○○之姓氏為母姓「陳」等語。
三、經查，聲請人所主張之上開事實，業據聲請人乙○○、丙○○到庭敘明綦詳，並有聲請人所提戶籍謄本、本院執行令命
    影本、相對人欠債證明書影本、聲請人清償證明書影本各1
    件在卷可稽，並經聲請人之法定代理人甲○○到庭陳稱：「
    （問：有無聲請人現在之改姓對其不利之事實或證據提出？
    ）小孩不想跟爸爸同姓，因為她們認為爸爸不養她們」、「
    之前聲請人的爸爸同意聲請人改姓，但後來他知道小孩改姓
    後就不理他，他就不同意」、「他們的爸爸一直在負債，所
    以他們希望改姓避免困擾」等語（見本院98年7 月6 日非訟
    事件筆錄），堪信為真實。是本院審酌上情，考量聲請人現
    均由其母親甲○○監護，並與其母同住，且由其母扶養照顧
    多年，與母親家族往來密切，聲請人與其父姓家族已無任何
    社會生活聯結，亦失去身分認同感；聲請人與母親家族姓氏
    不同，將影響聲請人融入家庭生活，確實易引起困擾；聲請
    人之父潘嘉榮於離婚後，僅偶爾打電話關心聲請人，並斷斷
    續續給付聲請人扶養費，對聲請人均不聞不問，致聲請人生
    活陷入困境，家中並經常有人打電話來找聲請人之父討債，
    如繼續從父姓「潘」，恐對聲請人造成心理之負擔，自應認
    如仍從原來之姓氏對聲請人有所不利，是聲請人請求變更姓
    氏從母姓「陳」，經核並無不合，本件聲請為有理由，依法
    應予准許，爰裁定如主文所示。
四、依非訟事件法第21條第2 項、民事訴訟法第95條、第78條，
    裁定如主文。
中    華    民    國    98    年    7     月    16    日
                  家事法庭  法  官  林春長
上列正本證明與原本無異。
如不服本裁定應於送達後10日內向本院提出抗告狀，並應繳納抗
告費新台幣1,000 元。
中    華    民    國    98    年    7     月    16    日
                            書記官  高小婷


司法院資訊處製作；財團法人民間司法改革基金會備份。
